臺灣高等法院高雄分院刑事判決　　　　96年度交上訴字第68號
上　訴　人　臺灣高雄地方法院檢察署檢察官
被　　　告　甲○○
上列上訴人因被告公共危險等案件，不服臺灣高雄地方法院95年
度交訴字第231 號中華民國96年5 月31日第一審判決（起訴案號
：臺灣高雄地方法院檢察署95年度偵字第23659 號），提起上訴
，本院判決如下：
    主  文
原判決關於肇事逃逸部分撤銷。
甲○○犯肇事致人傷害逃逸罪，處有期徒刑陸月，如易科罰金，
以新臺幣壹仟元折算壹日；減為有期徒刑參月，如易科罰金，以
新臺幣壹仟元折算壹日。
    事  實
一、甲○○於民國95年8 月15日18時許，騎乘車牌號碼ZHL-537
    號機車，沿高雄市○鎮區○○街、班超路北往南方向行駛，
    途經瑞隆路、凱旋路口之際，理應注意車前狀況，並隨時採
    取必要之安全措施，以避免危險發生，依當時情狀，並無不
    能注意情事，竟疏未注意，於該路口號誌黃燈閃爍時貿然前
    行，適有乙○○騎乘車牌號碼XUZ-498 號機車，自瑞隆路東
    向西往一心路方向駛來，因閃避不及，與甲○○騎乘之機車
    發生擦撞，乙○○摔倒在地，受有左小腿及右足挫傷等傷害
    （過失傷害部分，因乙○○撤回告訴，業經原審判決不受理
    確定）。詎甲○○於肇事致人受傷後，明知應停留在現場對
    於乙○○採取救助、照護或其他必要之措施，不得駛離現場
    ，雖下車詢問、查探乙○○受傷情形，因乙○○要求甲○○
    應留在現場等待警方前來處理，甲○○竟不予理會，亦未留
    下姓名或得聯絡之方法，逕自騎乘機車逃離現場，乙○○乃
    騎乘機車在後一路追趕，仍讓甲○○趁隙逃脫，但因乙○○
    在追趕途中已記下肇事車號，經報警而循線查獲甲○○，始
    悉前情。
二、案經乙○○訴由高雄市政府警察局前鎮分局報告臺灣高雄地
    方法院檢察署檢察官偵查起訴。
    理  由
壹、證據能力部分：
一、按被告以外之人於偵查中向檢察官所為陳述，除顯有不可信
    之情況者外，得為證據；刑事訴訟法第159 條之1 第2 項定
    有明文。本件被害人乙○○於檢察官偵查中具結後證述，並
    無證據顯示檢察官在偵查時有不法取供之情形，亦查無證據
    顯示上開證述有顯不可信之情況，依上開說明，其在偵查中
    之證言具有證據能力。
二、又被告以外之人於審判外之陳述，雖不符刑事訴訟法第159
    條之1 至之4 等4 條之規定，而經當事人於審判程序同意作
    為證據，法院審酌該言詞陳述或書面陳述作成時之情況，認
    為適當者，亦得為證據；刑事訴訟法第159 條之5 第1 項定
    有明文。本件瑞祥醫院診斷證明書、被害人乙○○於警詢之
    證述，雖不符刑事訴訟法第159 條之1 至之4 等傳聞例外之
    情形，惟經檢察官及被告於原審及本院審理時表示同意作為
    證據使用，且經本院審酌該診斷證明書乃醫師依其專業知識
    ，按病患實際就診之病歷紀錄所作成，具相當之客觀性及中
    立性；而被害人之警詢證述亦無何非法取供等情形，均認為
    以之作為本案之證據亦屬適當，依法均具有證據能力。
貳、實體部分
一、訊據被告甲○○（下稱被告）雖坦承騎乘機車與乙○○在上
    述時地發生車禍，惟否認有肇事逃逸之犯行，辯稱：乙○○
    受傷後，我有下車查看傷勢，並將她的機車扶正，詢問她有
    無受傷，她衹說車子發不動，我還幫她發動，過沒多久，機
    車發動了，我看她沒怎樣，問她還有無其他事情，她說沒有
    ，所以我就騎車走了云云。經查：
  (一)本件交通事故係因被告過失所致，乙○○並因而受有傷害等
    情，業據被害人乙○○自警詢至原審指證：「95年8 月15日
    18時許，我騎機車在高雄市○鎮區○○路與凱旋路口，與甲
    ○○騎乘機車發生車禍，當時我行車方向係瑞隆路往一心路
    方向行進，我的號誌是綠燈，甲○○從我右手邊的一條路衝
    出來，就跟我發生車禍。甲○○的車尾跟我的車頭擦撞。我
    人車倒地，我的左小腿及右足挫傷，屁股著地」（偵查卷第
    6 、29頁、原審卷第52頁），甚為明確，復有瑞祥醫院診斷
    證明書在卷可憑（偵查卷第10頁）。
  (二)被告過失肇事後，究竟如何查看及離開現場，依乙○○自警
    詢至原審所稱：「我跌倒後，甲○○有過來看了一下，但他
    走過來途中，發現我車子已經可以發動後，他就騎車走了。
    我要阻止他，但他已經走了，我就騎機車去追他，我一直要
    請他下車，他停車下來，跟我說『不然你是要怎樣處理』，
    講完他就騎走了，我一直追很遠，後來追不到」、「我從車
    禍地點一直追，他一直鑽，一直繞，遇到紅燈就左右轉，直
    到高雄市○○路跟中山路口，遇到紅燈時才無法再行進，我
    就請他下車，要警察來處理，但他一直沒有要跟我談的意思
    。綠燈後，他就加速前進，我就追不到了」、「我沒有同意
    他離開現場，他沒有留下他個人的聯絡資料給我」等語（偵
    查卷第6 、29、30頁；原審卷第52至54頁），業已明確指訴
    被告肇事之後，並未留下聯絡資料或願意由警方處理，便已
    逕行離開肇事現場。甚至見乙○○跟上追問，仍然刻意躲避
    ，根本毫無善後之意，足見被告主觀上確有肇事逃逸之犯意
    甚明，所辯顯係卸責之詞。
  (三)綜上所述，本案事證已臻明確，被告肇事逃逸之罪證明確，
    犯行洵堪認定。
二、按刑法第185 條之4 規定之駕駛動力交通工具肇事，致人死
    傷而逃逸罪，其立法理由為：『為維護交通安全，加強救護
    ，減少被害人之死傷，促使駕駛人於肇事後，能對被害人即
    時救護』，乃係認駕駛人駕車肇事後，倘能將被害人即時救
    護，即可減輕或避免被害人之傷亡，此亦攸關社會大眾生命
    、身體之安全，其目的除維護交通安全外，並兼顧公共安全
    之保護；該條所規定之『肇事』，乃指因駕駛人之行為致被
    害人死傷之事故，至肇事之原因如何？是否出於故意或過失
    ？均非所問；又所謂『逃逸』，係指肇事後，未適當處理事
    故而離開現場之意。被告於肇事後，明知被害人乙○○已因
    車禍受傷，竟未採取救護或其他必要措施，即逕行騎乘機車
    逃離現場，核其所為，係犯刑法第185 條之4 肇事逃逸罪。
三、原審據以論處罪刑，固非無見，惟被告之犯罪時間，係在中
    華民國96年4 月24日以前，且非屬中華民國96年罪犯減刑條
    例第3 條所列不予減刑之罪，合於減刑條件，原審法院未及
    加以比較適用，尚有未洽。檢察官上訴意旨，認原審量刑過
    輕，雖無理由（詳如後述），但原判決既有上述可議之處，
    即屬無可維持，自應由本院將關於肇事逃逸部分予以撤銷改
    判。爰審酌被告因其過失肇事，業致乙○○受傷，對其所造
    成之危害，竟未為必要之救助、照護，或採取其他必要措施
    ，即逃離現場，且犯後猶為否認，茲念被告已在原審賠償乙
    ○○新臺幣5,000 元，有調解筆錄可憑（原審卷第25頁），
    態度已有改善等一切情狀，本院認仍應如原審量處有期徒刑
    6 月較為洽當，且因其合於減刑條件，已如上述，應同時諭
    知其宣告刑及減得之刑，暨易科罰金之折算標準。
四、至於被告傷害部分，業經原審判決不受理確定，併此敘明。
據上論斷，應依刑事訴訟法第369 條第1 項前段、第364 條、第
299 條第1 項前段，刑法第185 條之4 、第41條第1 項前段，中
華民國96年罪犯減刑條例第2 條第1 項第3 款、第7 條第1 項、
第2 項、第9 條，判決如主文。
本案經檢察官蔡國禎到庭執行職務。
中　　華　　民　　國　　96　　年　　9 　　月　　3 　　日
                  刑事第五庭    審判長法  官  曾永宗
                                      法  官  任森銓
                                      法  官  王伯文
以上正本證明與原本無異。
如不服本判決應於收受本判決後10日內向本院提出上訴書狀，其
未敘述上訴理由者，並得於提起上訴後10日內向本院補提理由書
狀（應附繕本）「切勿逕送上級法院」。
中　　華　　民　　國　　96　　年　　9 　　月　　3 　　日
　　　　　　　　　　　　　　　　　　　書記官  黎  珍
附錄本件判決論罪科刑法條：
刑法第185條之4：
駕駛動力交通工具肇事，致人死傷而逃逸者，處6 月以上5 年以
下有期徒刑。
